臺灣高等法院高雄分院刑事判決
111年度金上訴字第214號
上  訴  人  臺灣高雄地方檢察署檢察官
被      告  李美珠



上列上訴人因被告違反洗錢防制法等案件，不服臺灣高雄地方法
院111年度審金訴字第100號，中華民國111年4月22日第一審判決
（聲請簡易判決處刑案號：臺灣高雄地方檢察署109年度偵字第1
6250號、第18605號、第24303號），提起上訴，本院判決如下：
    主  文
上訴駁回。
    理  由
一、本件聲請簡易判決處刑意旨略以：被告李美珠已預見提供金
    融帳戶予他人使用，可能幫助供犯罪集團作為詐欺取財及洗
    錢之犯罪工具，仍不違其本意基於幫助詐欺取財及洗錢之不
    確定故意，於民國108年11月26日經不詳人之指示，在高雄
    市第一商業銀行某分行，申辦其所有之第一商業銀行000-00
    000000000號帳號（下稱一銀帳戶）之網路銀行（並設立約
    定3個轉帳帳號）後，在高雄市不詳處所，將其上開一銀帳
    戶之提款卡、密碼及網路銀行使用帳號及密碼，寄交予真實
    姓名、年籍不詳之詐欺集團成員使用。嗣該詐欺集團所屬成
    員取得上開一銀帳戶後，由詐欺集團人員以網路通訊軟體聯
    絡告訴人黃靖育，並佯稱「可投資獲利」等語，致告訴人黃
    靖育陷於錯誤而於109年2月14日21時27分許，匯款新臺幣（
    下同）5千元至被告之一銀帳戶內，再由詐欺集團成員轉帳
    領出；另於109年2月20日，由詐欺集團機房人員，以網路通
    訊軟體聯絡告訴人周妙靜，並佯稱「可投資獲利」等語，致
    告訴人周妙靜陷於錯誤而於109年2月20日22時29分許，匯款
    7萬元至被告之一銀帳戶內，再由詐欺集團成員以提款卡領
    出，因認被告涉犯刑法第30條第1項、同法第339條第1項之
    幫助詐欺取財罪及刑法第30條第1項、洗錢防制法第14條第1
    項之幫助洗錢罪嫌等語。
二、原判決意旨略以：被告前經臺灣高雄地方檢察署檢察官以11
    0年度偵字第3752號提起公訴，該案於110年5月19日繫屬於
    臺灣高雄地方法院，由該院以110年度金訴字第193號案件審
    理，並於111年3月30日判處罪刑，且於原判決終結時尚未確
    定（下稱前案），前案起訴之犯罪事實為：被告已預見提供
    個人金融帳戶之提款卡及提款密碼予他人使用，可能掩飾、
    隱匿他人犯罪所得或使他人遂行詐欺取財犯行，仍不違背其
    本意，而基於幫助掩飾、隱匿特定犯罪所得之本質、來源、
    去向之犯意及幫助詐欺取財之不確定故意，於不詳時、地，
    將其所有之合作金庫銀行林園分行帳戶（帳號000000000000
    0號，下稱合庫帳戶）之提款卡及提款密碼，交付予真實姓
    名年籍不詳之人使用；嗣詐欺集團成年成員於取得合庫帳戶
    之提款卡及提款密碼後，即基於為自己不法所有及洗錢之犯
    意聯絡，自109年2月6日起，陸續以暱稱「馬丁Martin」、
    「陳瑜」、「Linda」、「Jeffrey」透過通訊軟體「LINE」
    與該案告訴人李惠晴聯繫，並佯稱投資快速權證獲利豐厚，
    可參加專家一對一課程云云，致其陷於錯誤，於109年2月21
    日18時20分許，以網路銀行轉帳2萬5千元、2萬5千元至被告
    上開合庫帳戶內，嗣因李惠晴知悉受騙而報警循線查獲等情
    ，有臺灣高雄地方檢察署110年度偵字第3752號起訴書、臺
    灣高等法院被告前案紀錄表、臺灣高雄地方檢察署110年5月
    18日雄檢榮闕110偵3752字第1100030767號函暨其上所蓋臺
    灣高雄地方法院收文戳章、臺灣高雄地方法院110年度金訴
    字第193號判決書等附卷可稽。本案被告交付予詐欺集團使
    用之金融帳戶係一銀帳戶，雖與前案所交付之合庫帳戶不同
    ，然被告於本件偵查中供稱其一銀帳戶係在搬家時遺失等語
    （見偵三卷第15頁至第16頁），而其於前案之準備程序中則
    自陳其合庫帳戶之提款卡有與一銀帳戶之提款卡放在一起，
    可能在搬家過程遺失等語（見臺灣高雄地方法院110年度金
    簡字第62號卷第116頁、第120頁），是被告已供認上開2帳
    戶均應係在搬家過程中遺失，又本案之告訴人2人遭詐欺集
    團成員詐騙而匯款之時間分別為109年2月14日21時27分許及
    109年2月20日22時29分許，前案之告訴人匯款時間則為109
    年2月21日18時20分許，堪認2案之告訴人匯款時間緊密接近
    ，遭詐騙手法亦均涉及投資詐騙而相類；是縱被告客觀交付
    本件一銀帳戶及前案合庫帳戶之確切時間尚乏事證足以證明
    ，然依被告自陳此2帳戶係放置同處並均因搬家而遺失，且
    本案及前案之詐騙手法相似、告訴人分別匯款之時間密接等
    節，在無其他積極證據顯示被告係於不同時間交付該2帳戶
    之情形下，應僅足認被告係1次提供上開2帳戶予詐欺集團使
    用，而被告以一交付行為，同時涉及幫助詐欺多數被害人及
    幫助洗錢，核屬一行為觸犯數罪名之想像競合犯，故本案與
    前案有裁判上一罪之關係，為同一案件，又本案繫屬日期為
    110年7月2日，有加蓋原審收案日期章戳之臺灣高雄地方檢
    察署移送函為憑，在前案110年5月19日繫屬日期之後，原審
    繫屬在後，不得審判，爰不經言詞辯論，逕為不受理之判決
    等語。
三、檢察官上訴意旨略以：被告本案幫助行為有提供一銀帳戶之
    提款卡與密碼、網路銀行使用帳號與密碼及設定約定轉帳帳
    號，被告於前案除交付合庫帳戶之提款卡與密碼外，亦有交
    付網路銀行使用帳號與密碼及設定約定轉帳帳號，上開2帳
    戶之網路銀行、約定轉帳帳號係於不同時間地點，在不同銀
    行申請設定，非單一交付行為，係完全不同之幫助行為。且
    現今詐欺集團及水房集團分工極細，同一人亦可交付名下不
    同帳戶給不同收購者，原審未查被告交出2個不同帳戶所匯
    款之被害人不同，亦未查被告不僅交付提款卡與密碼外，尚
    有交付網路銀行使用帳號與密碼及設定約定轉帳帳號，即遽
    認被告係以一行為，同時將2個帳戶交給同一集團收購者。
    原判決認事用法尚嫌未洽，爰請求撤銷原判決，另為適法判
    決等語。
四、經查：
(一)按單一性案件在實體法上之刑罰權為單一，在訴訟法上自亦
    無從分割（即訴訟關係亦屬單一），無論起訴程序或上訴程
    序皆然。起訴之犯罪事實，究屬為可分之併罰數罪，抑為具
    單一性不可分關係之實質上或裁判上一罪，檢察官於起訴時
    如有所主張，固足為法院審判之參考，然法院依起訴之全部
    犯罪事實而為觀察，本於獨立審判之原則所為認事、用法職
    權之適法行使，並不受檢察官主張之拘束（最高法院106年
    度台上字第2367號判決參照）。另按單一性案件，因其刑罰
    權單一，在審判上為不可分割之單一訴訟客體，法院自應就
    全部犯罪事實合一審判，並以一判決終結之。而單一性案件
    ，包括事實上一罪、實質上一罪（如接續犯、繼續犯、集合
    犯、結合犯、吸收犯、加重結果犯）及裁判上一罪（如想像
    競合犯及刑法修正前之牽連犯、連續犯等）案件，基於審判
    不可分原則，其犯罪事實一部經起訴者，依刑事訴訟法第26
    7條規定，其效力及於全部（最高法院111年度台上字第971
    號判決參照）。
(二)檢察官上訴主張被告提供一銀帳戶及合庫帳戶係不同之幫助
    行為，且因被告否認犯罪，致前案起訴之交付帳戶時、地記
    載為不詳時、地，及前案起訴書未記載被告有交付合庫帳戶
    之網路銀行帳號、密碼及設定約定轉帳帳號等情。惟本案聲
    請簡易判決處刑書已記載被告係於108年11月26日申辦一銀
    帳戶之網路銀行及設立約定3個轉帳帳號後，在高雄市不詳
    處所，將上開一銀帳戶之提款卡、密碼及網路銀行使用帳號
    及密碼，交予真實姓名、年籍不詳之詐欺集團成員使用。又
    據檢察官上訴書中一、(二)所載，被告前案合庫帳戶部分，
    經函調後亦有於108年11月29日申請補登網路銀行登入密碼
    ，並申請3個約定轉帳帳號之情形，足見被告本案申辦一銀
    帳戶之網路銀行及設立約定轉帳帳號之時間，與前案申請補
    登合庫帳戶之網路銀行密碼及設立約定轉帳帳號之時間相近
    ，所設定約定轉帳帳號均同為3個，過程相似，且參酌本案
    、前案之告訴人遭詐欺之時間亦屬接近，及本案、前案之詐
    欺方式均為佯稱投資可獲利之手法，由同一詐欺集團實施犯
    罪之可能性極高，在無其他積極證據顯示被告有2次不同交
    付帳戶幫助行為之情形下，應認被告僅有單次提供帳戶之行
    為，則被告行為屬一行為觸犯數罪名之想像競合犯，為裁判
    上一罪之同一案件。檢察官上訴固復主張同一人可交付名下
    不同帳戶給不同收購者，惟此部分並無證據可資佐證，無從
    採認。再檢察官上訴主張本案、前案之被害人不同，然本案
    起訴被告所為係幫助犯，與詐欺集團之正犯係以自己犯罪之
    意思而參與犯罪之態樣不同，非以被害人人數計算罪數。從
    而，本案起訴之幫助行為既包含在前案起訴之幫助行為範圍
    內，與前案犯行具想像競合關係，為裁判上一罪之同一案件
    ，又屬繫屬在後之案件，原審判決逕為不受理之判決，於法
    並無不合。
五、綜上所述，原判決以被告本案與前繫屬於臺灣高雄地方法院
    之前案所為，具裁判上一罪關係，本案檢察官再就此同一案
    件，另向原審法院重行起訴，於法不合，而逕為諭知不受理
    之判決，核其認事用法，俱無違誤。檢察官猶執前詞，指摘
    原判決諭知不受理，認事用法未洽等語，提起本件上訴，為
    無理由，應予駁回，並不經言詞辯論為之。
據上論結，應依刑事訴訟法第368條、第372條，判決如主文。
中　　華　　民　　國　　111 　年　　9 　　月　　26　　日
                  刑事第七庭    審判長法  官  李璧君
                                      法  官  李東柏
                                      法  官  鍾佩真
以上正本證明與原本無異。
如不服本判決應於收受本判決後20日內向本院提出上訴書狀，其
未敘述上訴理由者並應於提起上訴後20日內向本院補提理由書狀
（均須按他造當事人之人數附繕本）「切勿逕送上級法院」。
中　　華　　民　　國　　111 　年　　9 　　月　　26　　日
　　　　　　　　　　　　　　　　　　　書記官  蕭家玲